【裁判字號】    95,上易,561
【裁判日期】    950711
【裁判案由】    妨害公務
【裁判全文】
臺灣高等法院刑事判決                 95年度上易字第561號
上  訴  人  臺灣臺北地方法院檢察署檢察官
被      告  甲○○
            乙○○
上列上訴人因被告妨害公務案件，不服臺灣臺北地方法院94年度
易字第1618號，中華民國95年2月6日第一審判決（起訴案號：臺
灣臺北地方法院檢察署94年度偵字第14645號），提起上訴，本
院判決如下：
    主  文
原判決撤銷。
甲○○共同於公務員依法執行職務時，當場侮辱，累犯，處拘役
伍拾伍日，如易科罰金，以佰元折算壹日。
乙○○共同於公務員依法執行職務時，當場侮辱，處拘役肆拾伍
日，如易科罰金，以佰元折算壹日。
    事  實
一、甲○○曾於民國九十三年間，因傷害案件，經臺灣士林地方
    法院以九十四年度士簡字第三七五號刑事簡易判決判處有期
    徒刑二月，如易科罰金，以三百元折算一日，於九十四年五
    月三十一日確定，同年六月二十八日易科罰金執行完畢在案
    仍不知悔改，於民國九十四年八月九日凌晨，與乙○○飲酒
    時，因獲友人陳重文來電邀集其等前往臺北市中山區○○○
    路五０號「宏城商務酒店」一同飲酒作樂，而於同日凌晨二
    時三十分許上至「宏城商務酒店」二樓樓梯口處時，見臺北
    市政府警察局中山分局中山一派出所巡佐陳偉凱、警員夏安
    國、顏子恩、黃唐尉及廖忠雄，因接獲「宏城商務酒店」總
    經理姚耀報案指稱店內酒客陳重文業因帳務問題與「宏城商
    務酒店」行政經理洪素鳳發生爭吵，並砸毀店內物品，至現
    場處理盤查在場人士身分，陳重文及其友人施翔偉、方育淳
    等共計二十餘人仍在包廂內不斷叫囂，警員要求甲○○、乙
    ○○等人出示身份證件，依法執行職務時，甲○○、乙○○
    二人竟即出於共同侮辱公務員之犯意連絡，拒絕出示證件供
    警盤查，甲○○當場以「幹你娘（臺語）」，乙○○當場以
    ：「幹你娘雞ㄚ（臺語）」等穢語辱罵依法執行職務之臺北
    市政府警察局中山分局中山一派出所巡佐陳偉凱、警員夏安
    國、顏子恩、黃唐尉及廖忠雄。嗣旋經警當場逮捕甲○○、
    乙○○，依法究辦。
二、案經臺北市政府警察局中山分局報請臺灣臺北地方法院檢察
    署檢察官偵查起訴。
    理  由
一、訊據被告甲○○、乙○○均對於前揭罪事實坦承不諱，核與
    證人姚耀、洪素鳳於警詢時所證述之情節相符，並經證人陳
    重文、方育淳、施翔偉於警詢時證述無訛，此外，復有臺北
    市政府警察局中山分局中山一派出所臨檢紀錄表、臨檢現場
    人員名冊各一份及臺北市政府警察局中山分局中山一派出所
    警員廖忠雄所製作之報告、現場蒐證錄音譯文各一份在卷可
    稽，足徵被告二人上開自白與事實相符。又以被告二人既係
    相繼穿插對值勤員警口出穢語加以辱罵，其等就此侮辱公務
    員之舉，自具有犯意連絡及行為分擔之情甚明。被告二人之
    犯行，均堪以認定。
二、核被告二人所為，均係犯刑法第一百四十條第一項之於公務
    員依法執行職務時，當場侮辱罪。被告二人就上開犯行間，
    有犯意連絡及行為分擔，均為共同正犯。又刑法第一百四十
    條侮辱公務員罪，屬妨害國家公務之執行，為侵害國家法益
    ，並非侵害個人法益之犯罪，如對於公務員二人以上依法執
    行職務時，當場侮辱，仍屬單純一罪，並無刑法第五十五條
    所謂「想像競合犯」之法例適用。本件被告二人同時辱罵多
    名警員，其所侵害為國家法益，應以刑法第一百四十條第一
    項之侮辱公務員一罪論擬，又被告甲○○曾於九十三年間，
    因傷害案件，經臺灣士林地方法院以九十四年度士簡字第三
    七五號刑事簡易判決判處有期徒刑二月，如易科罰金，以三
    百元折算一日，於九十四年五月三十一日確定，同年六月二
    十八日易科罰金執行完畢在案，此有被告前案紀錄表一份附
    卷可按，其於上開有期徒刑執行完畢後，五年以內再犯本件
    有期徒刑以上之罪，不論依修正前之刑法第47條，或修正後
    之刑法第47條第1項之規定，均構成累犯，對被告而言並無
    有利或不利之情形，自不生新舊法比較之問題，應逕依修正
    前之刑法第47條，論以累犯，並加重其刑。再被告於行為時
    之刑法第41條第1項前段規定：「犯最重本刑為5年以下有期
    徒刑以下之刑之罪，而受6個月以下有期徒刑或拘役之宣告
    ，因身體、教育、職業、家庭之關係或其他正當事由，執行
    顯有困難者，得以1元以上3元以下折算一日，易科罰金」，
    被告行為時之易科罰金折算標準，修正前罰金罰鍰提高標準
    條例第2條前段（現已刪除）規定，就其原定數額提高為100
    倍折算1日，則本件受刑人行為時之易科罰金折算標準，應
    以銀元300元折算1日，經折算為新臺幣後，應以新臺幣900
    元折算為1日。惟95年7月1日修正公布施行之刑法第41條第1
    項前段則規定：「犯最重本刑為五年以下有期徒刑以下之刑
    之罪，而受六個月以下有期徒刑或拘役之宣告者，得以新臺
    幣一千元、二千元或三千元折算一日，易科罰金」，比較修
    正前後之易科罰金折算標準，以95年7月1日修正公布施行前
    之規定，較有利於被告，則應依刑法第2條第1項前段，適用
    修正前刑法第41條第1項前段規定，定其折算標準。
三、原審據以論罪科刑原非無見，惟原判決於事實欄認定被告二
    人與陳重文及其友人施翔偉、方育淳等共計二十餘人有共同
    之犯意連絡，惟於理由欄內僅論述被告二人有犯意連絡及行
    為分擔，事實與理由不一，尚有未洽，又刑法第一百四十條
    侮辱公務員罪，屬妨害國家公務之執行，為侵害國家法益，
    並非侵害個人法益之犯罪，如對於公務員二人以上依法執行
    職務時，當場侮辱，仍屬單純一罪，並無刑法第五十五條所
    謂「想像競合犯」之法例適用等，原判決既認被告對多名員
    警當場侮辱，何以仍屬單純一罪，未予說明，亦有未洽，公
    訴人就此提起上訴，尚非無理由，應由本院將原判決撤銷改
    判，爰分別審酌被告二人犯罪之動機、手段、及其等均係因
    酒後情緒亢奮，一時失控，始出言辱罵值勤員警、所生危害
    及事後均坦承犯行，態度尚佳等一切情狀，各量處如主文所
    示之刑，並均諭知易科罰金之折算標準。
據上論斷，應依刑事訴訟法第369條第1項前段、第364條、第299
條第1項前段，刑法第2條第1項、第28條、第140條第1項、修正
前刑法第47條、第41條第1項前段，罰金罰鍰提高標準條例第一
條前段、修正前罰金罰鍰提高標準條例第2條判決如主文。
本案經檢察官洪泰文到庭執行職務。
中    華    民    國    95    年    7     月    11    日
                  刑事第七庭  審判長法  官  陳正雄
                                    法  官  蔡光治
                                    法  官  許宗和
以上正本證明與原本無異。
不得上訴。
                                    書記官  沈秀容
中    華    民    國    95    年    7     月    17    日
附錄：本案論罪科刑法條全文
中華民國刑法第140條（侮辱公務員公署罪）
於公務員依法執行職務時，當場侮辱，或對於其依法執行之職務
公然侮辱者，處6 月以下有期徒刑、拘役或1百元以下罰金。
對於公署公然侮辱者亦同。


司法院資訊處製作；財團法人民間司法改革基金會備份。
